【裁判字號】    98,訴,1227
【裁判日期】    980507
【裁判案由】    毒品危害防制條例
【裁判全文】
臺灣臺中地方法院刑事判決              98年度訴字第1227號
公  訴  人  臺灣臺中地方法院檢察署檢察官
被      告  乙○○
上列被告因毒品危害防制條例案件，經檢察官提起公訴（九十八
年度偵字第四七四八號），被告於準備程序就被訴事實為有罪之
陳述，本院合議庭裁定由受命法官獨任進行簡式審判程序，並予
判決如下：
    主    文
乙○○施用第一級毒品，累犯，處有期徒刑拾月。扣案之毒品海
洛因壹包（含包裝袋，毒品部分驗餘淨重零點零柒貳玖公克）沒
收銷燬之。
    犯罪事實
一、乙○○前於民國九十年間，曾因施用毒品案件，經本院以九
    十年度毒聲字第一九三四號裁定送觀察勒戒後，因有繼續施
    用毒品之傾向，再由本院續以九十年度毒聲字第二四一二號
    裁定送強制戒治一年，嗣因執行成效良好，經本院以九十年
    度毒聲字第五六六二號裁定停止戒治，所餘戒治期間並付保
    護管束，且於九十年十二月十四日停止戒治，至九十一年五
    月十六日始因原訂之強制戒治期間期滿而執行完畢，並由臺
    灣臺中地方法院檢察署以九十一年度戒毒偵字第三五一號為
    不起訴處分確定；之後乙○○猶不知悔改，復於前開強制戒
    治執行完畢後五年內之九十四年間，再因施用毒品案件，經
    本院以九十四年度訴字第二五三一號判處有期徒刑十月確定
    ；其後又於九十六年間，再因施用毒品案件，經本院以九十
    六年度訴字第三０六二號判處有期徒刑一年確定，後此案並
    與其於九十六年間所犯之竊盜案件所處之有期徒刑六月定應
    執行刑為有期徒刑一年四月確定，其入監執行後，甫於九十
    七年十一月十四日因縮刑期滿執行完畢；詎乙○○仍不知戒
    絕，明知毒品海洛因業經公告列為毒品危害防制條例之第一
    級毒品，不得非法持有、施用，因未戒除施用毒品海洛因之
    惡習，猶基於施用第一級毒品海洛因之行為決意，於九十八
    年二月十四日二十時許，在其位於臺中市北屯區仁友巷一弄
    三號之住處，以將微量毒品海洛因混入礦泉水稀釋後，注入
    注射針筒內，再以注射針筒注射血管之方式，施用毒品海洛
    因一次。嗣乙○○於九十八年二月十五日十六時許，於臺中
    市○○區○○路一段一四二之七號前（起訴書誤載為東光路
    一段四二之七號前），因形跡可疑為警盤檢查獲，並扣得其
    所購入供吸食用之毒品海洛因一包（毒品部分驗餘淨重0.07
    29公克），暨其所有但與本件施用毒品無直接關連性之行動
    電話一支（含0000000000號SIM卡）。乙○○為警查獲後，
    且經員警徵得其同意採集尿液送請鑑驗，因嗎啡（毒品海洛
    因之代謝物）係呈現陽性反應，始由警進而查悉上情。
二、案經臺中市警察局第二分局報請臺灣臺中地方法院檢察署檢
    察官偵查起訴。
    理    由
一、上開犯罪事實，業經被告乙○○於本院訊問時坦認不諱，而
    被告為警查獲後所採取之尿液，經送請中山醫學大學附設醫
    院檢驗科藥物檢測中心檢驗結果，嗎啡（毒品海洛因之代謝
    物）係呈現陽性反應，有該中心出具之尿液檢驗報告一份附
    卷可稽（見偵查卷第19頁）。另被告為警查獲時所扣得白色
    粉末一包，經鑑驗後確實含有毒品海洛因成分（驗餘淨重0.
    0729公克），亦有行政院衛生署草屯療養院九十八年三月十
    一日草療鑑字第0980300061號鑑定書一份附卷可參（見本院
    卷第19頁），足見被告上開自白，確與客觀事實相符，堪予
    採認。另按九十二年七月九日新修正之毒品危害防制條例刪
    除二犯及三犯之規定，一改修法前繁雜之處遇程序，僅將施
    用毒品者簡化區分為初犯、再犯，並認施用毒品者係屬病患
    性犯人，以觀察、勒戒戒除其身癮，並以強制戒治去除其心
    癮。經觀察、勒戒或強制戒治執行完畢釋放後，若係五年後
    再犯該條例第十條施用毒品罪者，與同條例第二十條第一項
    、第二項關於「初犯」之處理方式相同，檢察官應先聲請法
    院裁定令被告入勒戒處所觀察、勒戒，並視有無繼續施用毒
    品傾向，決定應予釋放、為不起訴之處分，或應聲請法院裁
    定令入勒戒處所強制戒治；若係五年內「再犯」同條例第十
    條施用毒品罪者，依同條例第二十三條第二項規定，檢察官
    則應依法追訴。觀諸該條例第二十條第三項之修正理由：「
    觀察、勒戒或強制戒治五年後再犯者，顯見前所實施之觀察
    、勒戒或強制戒治已足以遮斷其施用毒品之癮，為期自新及
    協助其戒除毒癮，對此五年後再犯者，爰明定仍適用初犯之
    規定，先經觀察、勒戒、強制戒治之程序。」及同條例第二
    十三條第二項之修正理由：「為配合簡化施用毒品犯之刑事
    處遇程序，並鑑於經觀察、勒戒或強制戒治執行完畢釋放後
    五年內再犯者，其再犯率甚高，原據以實施之觀察、勒戒及
    強制戒治既已無法收其實效，自應施以刑事處遇。」，顯然
    如施用毒品者係前經觀察、勒戒或強制戒治等治療程序執行
    完畢五年後，始再施用毒品之「初犯」，因前所執行之觀察
    、勒戒或強制戒治已足收戒除毒癮之效，自應重新執行觀察
    、勒戒或強制戒治等治療程序，並於治療程序執行完畢後，
    由檢察官為不起訴處分，毋庸對之追訴處罰；反之，在「再
    犯」之情形，因其先前所為治療程序顯未能收戒斷毒癮之效
    ，且考量施用毒品者之再犯率偏高，乃簡化其刑事處遇程序
    ，而逕予追訴處罰，不再施以治療程序。參酌上開立法理由
    ，修正毒品危害防制條例就施用毒品者，祇於「初犯」及「
    五年後再犯」二種情形，有其追訴條件之限制，即須於初犯
    經觀察、勒戒或強制戒治釋放後，五年內均無施用毒品之行
    為，始能認其前所實施之觀察、勒戒或強制戒治已足遮斷毒
    癮，而得於五年後再犯時，再予適用初犯之規定，重行觀察
    、勒戒等程序。倘五年內已經再犯，被依法追訴處罰，縱其
    第三次（或第三次以上）施用毒品之時間在初犯釋放五年以
    後，即與「五年後再犯」之情形有別，且因已於「五年內再
    犯」，顯見其再犯率甚高，原實施觀察、勒戒或強制戒治，
    已無法收其實效，而無五年戒斷期之存在，自無再經觀察、
    勒戒及強制戒治之必要，應由檢察官逕行起訴，始符新法修
    正之本旨。查本件被告前於九十年間，即曾因施用毒品案件
    ，經本院以九十年度毒聲字第一九三四號裁定送觀察勒戒後
    ，因有繼續施用毒品之傾向，再由本院續以九十年度毒聲字
    第二四一二號裁定送強制戒治一年，嗣因執行成效良好，經
    本院以九十年度毒聲字第五六六二號裁定停止戒治，所餘戒
    治期間並付保護管束，且於九十年十二月十四日停止戒治，
    並於九十一年五月十六日因原訂之強制戒治期間期滿而執行
    完畢，並由臺灣臺中地方法院檢察署以九十一年度戒毒偵字
    第三五一號為不起訴處分確定，後被告復於前開強制戒治執
    行完畢後五年內之九十四年間，再因施用毒品案件，經本院
    以九十四年度訴字第二五三一號判處有期徒刑十月確定，此
    有臺灣高等法院被告前案紀錄表附卷可考，被告於上開強制
    戒治執行完畢後，既曾於五年內再犯毒品危害防制條例第十
    條之罪，並經判刑確定，本次被告復行觸犯毒品危害防制條
    例第十條之罪，自非屬毒品危害防制條例第二十條第三項所
    定「五年後再犯」之情形，而應依法追訴處罰。綜此，本件
    事證已臻明確，被告施用毒品海洛因之犯行堪以認定。
二、按海洛因係屬毒品危害防制條例第二條第二項第一款所指之
    第一級毒品，核被告乙○○所為，係犯毒品危害防制條例第
    十條第一項之施用第一級毒品罪。被告施用前後持有第一級
    毒品之低度行為，應為其施用第一級毒品之高度行為所吸收
    ，不另論罪。另被告有上揭犯罪事實欄所述經有期徒刑宣告
    及執行完畢之情形，此有前開臺灣高等法院被告前案紀錄表
    可按，其於有期徒刑執行完畢後，五年以內故意再犯本件有
    期徒刑以上之罪，構成累犯，應依刑法第四十七條第一項規
    定予以加重其刑。爰審酌被告前已因施用毒品犯行經觀察勒
    戒、強制戒治及徒刑之執行，竟仍故態復萌，復行施用毒品
    不輟，無視於毒品對於自身健康之戕害及國家對於杜絕毒品
    犯罪之禁令；惟衡酌施用毒品係屬自戕行為，被告犯罪手段
    尚屬平和，亦未因此而危害他人，所生損害尚非鉅大，且被
    告犯後坦承犯行，尚見悔意之犯罪後態度，另施用毒品者均
    有相當程度之成癮性及心理依賴，其犯罪心態與一般刑事犯
    罪之本質並不相同，應側重適當之醫學治療及心理矯治為宜
    等一切情狀，量處如主文所示之刑。
三、另被告乙○○為警查獲時所扣得之白色粉末一包（含無法完
    全析離之包裝袋，毒品部分驗餘淨重0.0729公克），經鑑驗
    後既含有毒品海洛因之成分，已如前述，應併同依毒品危害
    防制條例第十八條第一項前段之規定予以宣告沒收銷燬之。
    至被告為警查獲時所併同扣得之行動電話一支（含00000000
    00號SIM卡），雖為被告所有，但因尚乏具體之事證證明與
    本件被告施用毒品海洛因之犯行有何直接之關連性，核既與
    刑法沒收之要件尚有未合，爰不併予宣告沒收。
據上論斷，應依刑事訴訟法第二百七十三條之一第一項、第二百
九十九條第一項前段，毒品危害防制條例第十條第一項、第十八
條第一項前段，刑法第十一條、第四十七條第一項，判決如主文
。
本案經檢察官甲○○到庭執行職務。
中    華    民    國    98    年    5     月    7     日
                  刑事第三庭  法  官  陳思成
以上正本證明與原本無異。
如不服本判決應於收受判決後10日內向本院提出上訴書狀，並應
敘述具體理由；其未敘述上訴理由者，應於上訴期間屆滿後20日
內向本院補提理由書（均須按他造當事人之人數附繕本）「切勿
逕送上級法院」。
                              書記官  吳詩琳
中    華    民    國    98    年    5     月    7     日
附錄論罪科刑法條
毒品危害防制條例第十條第一項
施用第一級毒品者，處六月以上五年以下有期徒刑。


司法院資訊處製作；財團法人民間司法改革基金會備份。
